臺灣臺北地方法院民事判決　　　　　　 94年度簡上字第180號
上　訴　人　甲○○
　　　　　　　　　　　　24
被上訴人　　乙○○
上列當事人間請求侵權行為損害賠償事件，上訴人對於中華民國
九十四年一月十九日本院臺北簡易庭94年度北簡字第1806號第一
審判決提起上訴，本院判決如下：
    主  文
上訴駁回。
第二審訴訟費用由上訴人負擔。
    事實及理由
一、上訴人經合法通知，未於最後言詞辯論期日到場，核無民事
    訴訟法笫386條所列各款情形，爰依被上訴人之聲請，由其
    一造辯論而為判決，合先敘明。
二、上訴人主張略以：被上訴人於民國91年12月5日凌晨零時40
    分許騎乘車號WEC-939號輕型機車，途經臺北市○○區○○
    路588巷口前，故意撞擊原告駕駛之訴外人生計計程車股份
    有限公司（下稱生計公司）所有車號7C-480號營業小客車右
    側車門，上訴人下車察看後，竟遭被上訴人毆打，致上訴人
    右臉淤傷6ｘ1.5公分、右耳後擦傷3ｘ0.5公分，右肘擦傷2
    ｘ2公分，左臂擦傷4ｘ1公分及1ｘ1公分。上訴人因此賠償
    生計公司修車費用新臺幣（下同）4200元，另支出醫藥費用
    1150元，並受有營業損失3萬6407元，被上訴人對此有賠償
    責任。原告歷經一個月治療，精神痛苦萬分，被告並應按日
    賠償2000元（計6萬元）之精神慰撫金。為此依侵權行為之
    法律關係請求，第一審聲明被上訴人應給付上訴人10萬1750
    元，及自起訴狀繕本送達被上訴人翌日起至清償日止，按年
    息5%計算之利息等語。原審判決被上訴人應給付上訴人1萬
    3092元（外科及神經外科部分之醫療費用自負額920元；精
    神慰撫金5000元；修車費用4200元及因修車2日營業損失297
    2元），及自起訴狀繕本送達翌日即93年12月15日起至清償
    日止，按年息5%計算之利息。上訴人不服提起上訴主張略以
    ：91年12月11日醫療費用230元與同月6日處方原因及藥名均
    相同，為何認定不同。上訴人依醫師指示休養1週，是以請
    求1 2月6日至17日共12天營業損失1萬7832元，又因未完全
    復原，請求12月19日至25日半天營業損失5201元，合計2萬
    3033元；並以原審每日5000元為基準計算上開精神損害金各
    為6萬元及1萬7500元，扣除原審判命給付之5000元，應再給
    付7萬2500元，全部合計9萬5763元。為此上訴聲明被上訴人
    應再給付9萬57 63元及自93年12月15日起至清償日止，按年
    息5%計算之利息。
三、被上訴人則以伊雖與上訴人之車輛發生碰撞，願賠償上訴人
    修車費用4200元及修車2天之營業損失2972元。但未毆打上
    訴人。上訴人上訴請求之醫療費用、營業損失及精神慰撫金
    均無理由等語資為抗辯，並聲明駁回上訴。
四、上訴人主張被上訴人於上開時地騎乘機車與上訴人駕駛之車
    輛發生擦撞，被上訴人於上訴人下車察看時，竟出手毆打，
    致上訴人駕駛之生計公司所有前開營業小客車右側車門損壞
    ，上訴人右臉淤傷6ｘ1.5公分、右耳後擦傷3ｘ0.5 公分，
    右肘擦傷2ｘ2公分，左臂擦傷4ｘ1公分及1ｘ1公分等情，業
    據上訴人提出兩造不爭執之臺灣高等法院93年度上易字第45
    4號刑事判決影本、估價單、醫療費用收據等件為證，本院
    審酌上訴人駕駛之車輛右側車門損壞及其身體所受傷勢部位
    暨被上訴人騎乘之機車車頭有碰撞痕跡及上開證據，堪信上
    訴人主張兩造發生碰撞及其遭被上訴人毆打之事實為真實，
    被上訴人空言否認有毆打行為，並不足採。
五、按因故意或過失，不法侵害他人之權利者，負損害賠償責任
    。又汽車、機車或其他非依軌道行駛之動力車輛，在使用中
    加損害於他人者，駕駛人應賠償因此所生之損害。次按不法
    侵害他人之身體或健康者，對於被害人因此喪失或減少勞動
    能力或增加生活上之需要時，應負損害賠償責任。另不法侵
    害他人之身體、健康、名譽、自由、信用、隱私、貞操，或
    不法侵害其他人格法益而情節重大者，被害人雖非財產上之
    損害，亦得請求賠償相當之金額。再負損害賠償責任者，除
    法律另有規定或契約另有訂定外，應回復他方損害發生前之
    原狀。因回復原狀而應給付金錢者，自損害發生時起，加給
    利息。第一項情形，債權人得請求支付回復原狀所必要之費
    用，以代回復原狀。民法第184 條第1項前段、第191條之2
    、第193條第1項、第195條第1項前段及第213條分別定有明
    文。被上訴人之侵權行為造成上訴人受有上開傷害及車輛損
    害，二者間有因果關係。被上訴人應依上開規定負損害賠償
    責任，茲分述如下：
（一）上訴人因被上訴人之前揭侵權行為致身體受有傷害，至臺
      北市立陽明醫院（下稱陽明醫院）治療，因此支出醫藥費
      ，上訴人自可向被上訴人請求賠償必要費用（最高法院87
      年台上字第2058號判決意旨參照）。經核上訴人所提出醫
      療費收據3張，其中外科及神經外科部分之醫療費用自負
      額920元之請求應認有據（690＋230）。上訴人雖另請求
      被上訴人給付91年12月11日門診醫療費用230元，惟該次
      治療係內科門診，且係針對痛風性關節炎高血脂病史之複
      診，有陽明醫院93年12月20日北市陽醫歷字第0936095550
      0號函病情說明可稽，雖因上訴人陳述91年12月6日藥物有
      效，內科醫師乃依據其陳述調取上次處方箋經診治後給予
      相同藥物，惟此次門診係針對痛風性關節炎高血脂病史之
      複診給予之藥物，其支出之醫療費用與被上訴人騎乘機車
      之碰撞及毆打行為無關，此部分請求並無理由，自不能准
      許。
（二）按當事人主張有利於己之事實者，就其事實有舉證之責任
      。民事訴訟法第277條前段定有明文。次按民事訴訟如係
      由原告主張權利者，應先由原告負舉證之責，若原告先不
      能舉證，以證實自己主張之事實為真實，則被告就其抗辯
      事實即令不能舉證，或其所舉證據尚有疵累，亦應駁回原
      告之請求。最高法院17年上字第917號著有判例。查上訴
      人主張其遭被上訴人毆打，於每次治療後遵照醫囑休養一
      週，以駕駛計程車每日收入1486元計算，應休養12天及7
      個半天，計損失2萬3033元之營業收入，被上訴人應全數
      賠償云云。惟查：上訴人於91年12月5日凌晨受傷趕赴陽
      明醫院急診，當時生命徵象穩定（血壓、心跳、呼吸均正
      常），無明顯之神經受損症狀，治療後即返家；上訴人於
      翌日（即91年12月6日）再至陽明醫院門診，神經外科醫
      師以專業之臨床經治療原則，認上訴人所受傷害應屬外傷
      ，亦未達腦震盪之診斷標準，且未再回神經外科複診，此
      有前開陽明醫院檢送之病情說明可參，堪認上訴人所受傷
      勢輕微。又上訴人是否需要休養致無法工作乙節，倘如上
      訴人所述之需要多日休養，上訴人雖於受傷之翌日即91年
      12 月5日至神經外科門診，同年月11日撥冗至陽明醫院，
      卻僅針對痛風性關節炎高血脂之慢性病進行門診，由此情
      節觀之，上訴人所受傷勢已無大礙。此外，上訴人所稱醫
      囑應行休養部分，不僅迄未提出任何證據，前開病情說明
      更稱此乃病患個人主觀之認定，揆諸前揭說明，上訴人所
      述應多日休養云云尚乏依據，此部分之請求非屬正當，不
      應准許。
（三）按慰撫金之多寡，應斟酌雙方之身分、地位、資力與加害
      程度，及其他各種情形核定相當之數額，該金額是否相當
      ，自應依實際加害情形與被害人所受之痛苦及雙方之身分
      、地位、經濟狀況等關係決定之。最高法院51年度台上字
      第223號判例意旨可資參照。上訴人主張其因被上訴人之
      傷害行為，歷經一個月治療，受有精神上之損害，請求以
      每日5000元及半日2500元計算之慰撫金，合計7萬2500元
      。惟查：上訴人所受傷勢輕微，僅於受傷當日及翌日赴醫
      院診治，數日後即痊癒，被上訴人之行為對其精神層面之
      影響甚微，再斟酌被上訴人侵權行為態樣暨兩造身份地位
      、經濟情況等情，認為上訴人請求之精神慰撫金尚屬過高
      ，應以5000元尚屬公允，逾此請求，則屬無據。
（四）第按當事人於言詞辯論時為訴訟標的之捨棄或認諾者，應
      本於其捨棄或認諾為該當事人敗訴之判決，民事訴訟法第
      384條定有明文。本件上訴人主張因被上訴人騎乘機車與
      其駕駛之車輛發生碰撞，致其賠償生計公司修車費用4200
      元，亦受有營業損失，被上訴人於原審言詞辯論期日既表
      示願賠償修車費用4200元及因修車之2日營業損失2972元
      ，合計7172元，依據上開規定，上訴人此部分主張為有理
      由，應予准許。
（五）末按給付有確定期限者，債務人自期限屆滿時起，負遲延
      責任。給付無確定期限者，債務人於債權人得請求給付時
      ，經其催告而未為給付，自受催告時起，負遲延責任。其
      經債權人起訴而送達訴狀，或依督促程序送達支付命令，
      或為其他相類之行為者，與催告有同一之效力；又遲延之
      債務，以支付金錢為標的者，債權人得請求依法定利率計
      算之遲延利息。但約定利率較高者，仍從其約定利率；再
      應付利息之債務，其利率未經約定，亦無法律可據者，週
      年利率為5%。民法第229條第1、2項及第233條第1項分別
      定有明文。本件被上訴人應賠償上訴人所受損害，已如前
      述，從而，上訴人依據侵權行為損害賠償法律關係，請求
      被上訴人給付醫療費用、精神慰撫金、修車費用及營業損
      失合計1萬3092元（920元＋5,000元＋4,200元＋2,972元
      ）及自起訴狀繕本送達翌日（即93年12月15日）起至清償
      日止，按年息5%計算之利息，為有理由，應予准許；逾此
      部分之請求，為無理由，應予駁回。
六、綜上所述，本件上訴人主張被上訴人應依據侵權行為法律關
    係再給付上訴人醫療費用230元、營業損失2萬3033元、精神
    慰撫金7萬2500元，全部合計9萬5763元及自93年12月15日起
    至清償日止，按年息5%計算之利息為不足採，被上訴人抗辯
    尚屬有據。原審為上訴人敗訴之判決，並無不合。上訴意旨
    指摘原判決不當，求予廢棄改判，為無理由，應予駁回。
七、據上論結，本件上訴為無理由，依民事訴訟法第436條之1第
    3項、第463條、第385條第1項前段、第449條第1項、第78條
    ，判決如主文。
中　　華　　民　　國　　94　　年　　5　　 月　　31　　日
                  刑事第四庭  審判長法　官　周玫芳
                                    法  官  劉又菁
          　　　　　　　　　　　　　法　官  薛中興
以上正本係照原本作成
不得上訴
中　　華　　民　　國　　94　　年　　5　　 月　　31　　日
                          　        書記官　薛德芬
